---
title: "Dati personali e informazioni sensibili: tecniche di anonimizzazione in R"
author: "Giovanna de Vincenzo"
date: "23/11/2020"
output:
  html_document:
    toc: true
    theme: united
---

# Anonimizzare dati contenenti Personally Identifiable Information (PII)

Questa funzionalità consente agli utenti di anonimizzare rapidamente e facilmente i dati contenenti *informazioni di identificazione personale (PII)* tramite funzioni utili.

*anonymizer* rende anonimi i dati contenenti informazioni di identificazione personale (PII) utilizzando una combinazione di tecniche di **salting** e **hashing**.

Puoi trovare esempi di qualità di anonimizzazione dei dati in R [qui](http://jangorecki.github.io/blog/2014-11-07/Data-Anonymization-in-R.html) e [qui](https://stackoverflow.com/questions/10454973/how-to-create-example-data-set-from-private-data-replacing-variable-names-and-l).

## Installazione

E' possibile installare:

* l'ultimo rilascio CRAN

```{r cran, warning=FALSE}
#install.packages("anonymizer")
```


* l'ultima versione di sviluppo da github

```{r github, warning=FALSE}
#if (packageVersion("devtools") < 1.6) {
#   install.packages("devtools")
# }
# devtools::install_github("paulhendricks/anonymizer")
```

## LIBRARY(ANONYMIZER)

$anonymzer$ utilizza 4 funzioni principali: salt, unsalt, hash, and anonymize.

```{r anonymzer function}
library(dplyr, warn.conflicts = FALSE)
library(anonymizer)

letters %>% head
```

> Salt: *In crittografia, un salt è una sequenza casuale di bit utilizzata assieme ad una password come input a una funzione unidirezionale, di solito una funzione hash, il cui output è conservato al posto della sola password, e può essere usato per autenticare gli utenti*

```{r salt}
#?salt

letters %>% head %>% salt(.seed = 1)
```

> Unsalt:

```{r unsalt}
#?unsult

letters %>% head %>% salt(.seed = 1) %>% unsalt(.seed = 1)
```

> Hash: *Una funzione hash è una funzione che a fronte di una stringa arbitraria di ingresso fornisce in uscita una stringa di lunghezza fissa la cui dimensione è funzione dell’algoritmo utilizzato*

```{r hash}
#?hash

letters %>% head %>% hash(.algo = "crc32")
```

```{r salt+hash}
letters %>% head %>% salt(.seed = 1) %>% hash(.algo = "crc32")
```

> Anonymize: *anonymize anonymizes a vector .x by first salting it with salt and then hashing it with hash*

```{r anonymize crc32}
#?anonymize
letters %>% head %>% anonymize(.algo = "crc32", .seed = 1)
```

## Falsi PII

Generiamo un dataset con fake PII

```{r plot PII}
library(generator)
n <- 6
set.seed(1)
ashley_madison <- 
  data.frame(nome = r_full_names(n), 
             idcard = r_national_identification_numbers(n), 
             datanascita = r_date_of_births(n), 
             email = r_email_addresses(n), 
             ip = r_ipv4_addresses(n), 
             tel = r_phone_numbers(n), 
             credit_card = r_credit_card_numbers(n), 
             lat = r_latitudes(n), 
             lon = r_longitudes(n), 
             stringsAsFactors = FALSE)
knitr::kable(ashley_madison, format = "markdown")
```

## Detect PII

Il pacchetto ['detector'](https://www.rdocumentation.org/packages/detector/versions/0.1.0) individua i seguenti PII in un dataset

* Full name
* Home address
* E-mail address
* National identification number
* Passport number
* Social Security number
* IP address
* Vehicle registration plate number
* Driver's license number
* Credit card number
* Date of birth
* Birthplace
* Telephone number
* Latitude and longtiude

```{r detect data}
library(detector)
ashley_madison %>% 
  detect %>% 
  knitr::kable(format = "markdown")
```


## Anonymize PII

```{r anonymize data, warning=FALSE}
ashley_madison[] <- lapply(ashley_madison, anonymize, .algo = "crc32")
ashley_madison %>% 
  knitr::kable(format = "markdown")
```

> [Paul Hendricks (2015). anonymizer: Anonymize Data Containing Personally Identifiable Information. R package version 0.2.0](https://github.com/paulhendricks/anonymizer)


# CASO D'USO: SURVEY

```{r dependecies, include=FALSE}
suppressPackageStartupMessages({
  library(data.table)
  library(digest)
  library(knitr)
  library(readr)
})
```

Obiettivo: anonimizzare le informazioni sensibili nei dati del sondaggio e memorizzare i dati in una singola tabella.

```{r import csv, include=FALSE}
SURV <- read_delim("survey.csv", ";", escape_double = FALSE, 
    trim_ws = TRUE)
SURV <- data.table(SURV)
```


```{r head survey data, include=FALSE}
kable(head(SURV))
```

## Anonymize function

La funzione calcolerà gli hash solo per input univoci e restituirà il vettore di input mascherati.
La mia versione userà digest (x, algo = "crc32") perché si adatta meglio alle tabelle html, algo crc32 non è veramente sicuro.


?digest per verificare gli algo disponibili


Hint: utilizzare la funzione salt sul vettore di input, **e.g. x=paste0("prefix",x,"suffix")**

```{r, warning=FALSE}
anonymize <- function(x, algo="crc32"){
  unq_hashes <- vapply(unique(x), function(object) digest(object, algo=algo), FUN.VALUE="", USE.NAMES=TRUE)
  unname(unq_hashes[x])
  }

```

## Anonymize survey data

Il campo città e genere non saranno oscurati

```{r new data masked, warning=FALSE}
# choose columns to mask
cols_to_mask <- c("nome","indirizzo","email", "cap")
# backup original data
SURV_ORG <- copy(SURV)
# anonymize
SURV[,cols_to_mask := lapply(.SD , anonymize), .SDcols = cols_to_mask, with=FALSE]

kable(head(SURV))
```

```{r medie}
SURV[,.(.N,eta_media=mean(eta), punteggio_medio = mean(punteggio)),by=.(livello)
         ][,kable(.SD)]
```
## Perchè non generare dati random o sequenze di integer? 

Quando usiamo la funzione digest per nascondere i dati sensibili dobbiamo assicurarci di:

* ricondurre i dati aggregati masked alle colonne originali

```{r riconduzione 1}
SURV_ORG[,.(.N,eta_media=mean(eta), punteggio_medio = mean(punteggio)),by=.(citta,cap,livello)
         ][,kable(.SD)]
```

```{r riconduzione 2}
SURV[,.(.N,eta_media=mean(eta), punteggio_medio = mean(punteggio)),by=.(citta,cap,livello)
     ][,kable(.SD)]
```

* mantere le relazioni

*if t1.col1 == t2.col4 TRUE then also digest(t1.col1) == digest(t2.col4) TRUE*


## Esempio su dati di vendita

Rendiamo anonimi dati di vendita delle tabelle VENDITE e CLIENTI

```{r dati fake, include=FALSE}
VENDITE <- 
  data.table(
    cliente = c("CUST1", "CUST2", "CUST3", "CUST4", "CUST5", "CUST6", "CUST9"),
    prodotto	= c("rgr", "jfc", "hnm", "zgm", "pwr", "rsq", "ggp"),
    data	= c("2019-10-28", "2019-10-13", "2019-11-06", "2019-11-04", "2014-11-04", "2019-11-08", "2019-11-05"),
    quantita	= c(3, 4, 1, 5, 8, 2, 1),
    euro = c(61, 58, 20, 76, 100, 40, 20)
    )

CLIENTI <- 
  data.table(
    cliente = c("CUST1", "CUST2", "CUST3", "CUST4", "CUST5", "CUST6", "CUST9"),
    citta	= c("Bari", "Molfetta", "Giovinazzo", "Trani", "Bisceglie", "Polignano", "Monopoli"),
    CAP	= c("70125", "70056", "70054", "70066", "70053", "80120", "80130"),
    indirizzo	= c("via argiro", "via baccarini","via coperinico", "via falcone borsellino", "via petrarca", "viale einaudi", "Piazza della Libertà "),
    nome = c("Giovanni", "Francesco", "Paola", "Manuela", "Isa", "Michele", "Sara"),
    eta = c(23, 41, 55, 40, 34, 61, 33), 
    sesso = c("M", "M", "F", "F", "F", "M", "F")
    )
```


```{r sales}
kable(head(VENDITE,4))
```

```{r customer}
kable(head(CLIENTI,2))
```

```{r join}
setkey(CLIENTI,cliente)
setkey(VENDITE,cliente)
kable(head(CLIENTI[VENDITE]))
```

```{r join and aggregate}
setkey(CLIENTI,cliente)
setkey(VENDITE,cliente)
kable(head(
  CLIENTI[VENDITE][,.(quantita = sum(quantita), euro = sum(euro)), by=.(citta, CAP)]
))
```

## Anonimizzare dati di vendita

```{r dati di vendita, warning=FALSE}
setkey(CLIENTI,cliente)
setkey(VENDITE,cliente)

VENDITE[, cliente := anonymize(cliente)]
cols_to_mask <- c("cliente","nome","indirizzo")
CLIENTI[,cols_to_mask := lapply(.SD, anonymize),.SDcols=cols_to_mask, with=FALSE]
setkey(CLIENTI,cliente)
# preview result
kable(head(CLIENTI,2))

```

```{r preview result 2}
setkey(CLIENTI,cliente)
setkey(VENDITE,cliente)
kable(head(VENDITE,2))
```

Anche con le colonne mascherate sarà possibile andare in join correttamente

```{r join correctly}
setkey(CLIENTI,cliente)
setkey(VENDITE,cliente)
kable(head(CLIENTI[VENDITE]))
```

e anche gli aggregati sulle colonne mascherate corrisponderanno agli originali

```{r match to the origin}
setkey(CLIENTI,cliente)
setkey(VENDITE,cliente)
kable(head(
    CLIENTI[VENDITE][,.(quantita = sum(quantita), euro = sum(euro)), by=.(citta,CAP)]
))

```

## Funzione su survey

Esempio di script semplice e veloce per anonimizzare i dati

```{r script minimale, warning=FALSE}
anonymize <- function(x, algo="crc32"){
  unq_hashes <- vapply(unique(x), function(object) digest(object, algo=algo), FUN.VALUE="", USE.NAMES=TRUE)
  unname(unq_hashes[x])
}
cols_to_mask <- c("nome","indirizzo","cap", "email")
kable(head(SURV_ORG[, cols_to_mask := lapply(.SD, anonymize), .SDcols=cols_to_mask, with=FALSE][]))

```
